【裁判字號】    94,訴,3905
【裁判日期】    950620
【裁判案由】    偽造文書
【裁判全文】
臺灣臺中地方法院刑事判決              94年度訴字第3905號
公  訴  人  臺灣臺中地方法院檢察署檢察官
被      告  乙○○
            丁○○
                    號
                    現於后里.
上列被告等因偽造文書案件，經檢察官提起公訴（九十四年度偵
字第一二七二八號），被告於本院準備程序就被訴事實為有罪之
陳述，本院合議庭裁定改行簡式審判程序，判決如下：
    主    文
乙○○、丁○○共同行使偽造私文書，足以生損害於他人，各處
有期徒刑月，如易科罰金，均以佰元折算壹日。在遠傳網際
網路行動電話服務啟用申請書及優惠補貼綁約同意書上申請人簽
章欄內偽造之「甲○○」簽名共貳枚，沒收。
    犯罪事實
一、丁○○、丙○○（俟本院通緝到案後另行審結）明知「甲○○」之國民身分證及汽、機車駕照為甲○○於民國九十三年
    二月二十日十六時三十分遺失而為乙○○侵占所得之贓物（
    乙○○此部分所犯侵占遺失物罪之追訴權時效已完成），竟
    共同基於收受該「甲○○」之國民身分證及汽車駕照持以辦
    理行動電話之犯意聯絡，並與乙○○共同意圖為自己不法所
    有，基於以「甲○○」之國民身分證、汽車駕照各一張，冒
    用「甲○○」名義偽造行動電話門號申請書後持以行使申辦
    行動電話門號及手機之行使偽造私文書、詐欺取財之犯意聯
    絡，並使用冒名申辦所得之行動電話門號，而圖免付通話服
    務費用之財產上不法利益之概括犯意等犯意連絡，未經甲○○同意，於九十三年五月二十二日，由丁○○先至乙○○位
    於臺中縣沙鹿鎮○○路三二巷九號住處受受前開「甲○○」
    之國民身分證及機車駕照後，丁○○再與丙○○於九十三年
    五月二十二日十八時許，一同前往臺中縣沙鹿鎮○○路詳細
    地址不明之「妙音通訊行」，由丁○○假冒「甲○○」名義
    ，向不知情之「妙音通訊行」成年店員洽談申辦遠傳電信股
    份有限公司（下稱遠傳公司）行動電話門號事宜，丁○○即
    提出「甲○○」之國民身分證及汽車駕照各一張供不知情之
    「妙音通訊行」店員影印，並在遠傳網際網路行動電話服務
    啟用申請書上之申請人簽章欄內偽造「甲○○」之簽名共二
    枚，而偽造用以表彰係「甲○○」本人申辦行動電話意思之
    上開私文書，再持交「妙音通訊行」之店員以行使，並以此
    方法施用詐術，「妙音通訊行」店員受理其申請後轉送遠傳
    公司申請行動電話門號，致使遠傳公司陷於錯誤，以為係甲○○本人申請，而交付0000000000號行動電話門
    號ＳＩＭ卡及行動電話一支予丁○○，足以生損害於甲○○
    本人之利益、「妙音通訊行」店員對於客戶審核及遠傳公司
    經營管理之正確性，而丁○○於取得上開行動電話及ＳＩＭ
    卡後，即交予丙○○保管供丙○○及乙○○二人使用，丙○○、乙○○並自九十三年五月二十二日起至同年九月八日止
    ，先後在臺中縣沙鹿鎮○○路三五號附近、臺中縣沙鹿鎮○○路一二五之二號附近、臺中縣沙鹿鎮○○街五八號附近、
    臺中縣沙鹿鎮○○路永和巷三七號附近、臺中市西屯區西平
    南巷三十之一號附近、臺中縣龍井鄉○○街二○九巷三六號
    附近、臺中縣沙鹿鎮○○路七九之十號附近、臺中縣清水鎮
    ○○路三○九之十一號附近、臺中縣清水鎮○○路四六之五
    一號附近、臺中縣沙鹿鎮○○路一五九巷十四號附近、臺中
    縣清水鎮○○路十二之二號附近、臺中縣清水鎮○○路三三
    九號附近、臺中縣太平市○○路十四號附近、臺中縣沙鹿鎮
    ○○街一二一號附近、臺中縣沙鹿鎮○○路四一二號附近、
    臺中縣沙鹿鎮○○路五四六號附近及不詳地點等處，連續利
    用上揭ＳＩＭ卡撥打使用電話服務，以此詐得電信服務利益
    達新臺幣（下同）八千零五十九元。
二、案經甲○○訴由內政部警政署電信警察隊第二中隊報請臺灣
    臺中地方法院檢察署檢察官偵查起訴。
    理    由
一、訊據被告乙○○、丁○○對於前揭犯罪事實均坦承不諱，並
    據被害人甲○○於警詢及檢察官偵查中指述明確，並有遠傳
    網際網路行動電話服務啟用申請書一份、「甲○○」國民身
    分證影本一份、「甲○○」汽車駕駛執照影本一份、電話號
    碼0000000000雙向通聯紀錄三十九張、行動電話
    費用催繳存證信函一份、遠傳公司函及附件之申請啟用及欠
    繳費用明細表一份、未申請遠傳門號聲明書一份、電信警察
    隊任務編組受理各類案件紀錄表一份在卷可憑。被告二人自
    白核與事實相符，事證明確，其等犯行堪以認定。
二、被告二人以由被告丁○○冒用「甲○○」名義，在遠傳網際
    網路行動電話服務啟用申請書一份上之申請人簽章欄內偽造
    甲○○之簽名共二枚，而偽造用以表彰甲○○本人申辦行動
    電話意思之上開私文書，並持以申辦行動電話手機及門號Ｓ
    ＩＭ卡，使遠傳公司人員誤信確為甲○○本人申請而據以核
    發並交付手機、ＳＩＭ卡及同意被告等人使用該行動電話服
    務，足以生損害於甲○○本人、「妙音通訊行」店員對於客
    戶審核及遠傳公司經營管理之正確性，且被告持該行動電話
    ＳＩＭ卡撥打使用電話服務，其等確有為自己不法所有之意
    圖甚明。核被告二人所為，均係犯刑法第二百十六條、第二
    百十條之行使偽造私文書罪、第三百三十九條第一項之詐欺
    取財罪（手機及ＳＩＭ卡部分）、第三百三十九條第二項之
    詐欺得利罪（撥打行動電話詐取免付費使用門號部分），被
    告丁○○部分並犯刑法第三百四十九條第一項之收受贓物罪
    。被告二人偽造「甲○○」署押行為係其偽造私文書之階段
    行為，而偽造私文書後持以行使，其偽造私文書之低度行為
    ，應為行使偽造私文書之高度行為所吸收，均不另論罪。被
    告二人就行使偽造私文書、詐欺取財（手機及ＳＩＭ卡部分
    ）及詐欺得利罪（撥打行動電話詐取免付費使用門號部分）
    等犯行，與共同被告丙○○間，有犯意聯絡及行為分擔；另
    被告丁○○與共同被告丙○○就收受贓物罪間有犯意聯絡及
    行為分擔，均為共同正犯。被告等人先後多次撥打所冒名申
    請之行動電話使用之詐欺得利犯行，均時間緊接，犯罪構成
    要件均相同，顯均係基於概括犯意反覆為之，應依刑法第五
    十六條連續犯之規定各論以一罪，並均加重其刑。被告乙○○所犯行使偽造私文書罪、詐欺取財罪、詐欺得利罪間；被
    告丁○○所犯行使偽造私文書罪、詐欺取財罪、詐欺得利罪
    、收受贓物罪四罪間，分別有方法結果之牽連關係，為牽連
    犯，依刑法第五十五條後段之規定，各從一重之行使偽造私
    文書罪處斷。被告二人利用被告乙○○所侵占之「甲○○」
    國民身分證，由被告丁○○收受該身分證後冒名及偽造「甲○○」名義之申請書申辦行動電話，再持所詐得之手機及門
    號盜打使用，顯係基於概括犯意為之，而有方法目的與原因
    結果之關係，公訴人認被告乙○○就上開行使偽造私文書罪
    及詐欺得利罪間；及被告丁○○所犯行使偽造私文書罪、詐
    欺得利罪間，應予分論併罰，尚有未洽，附此敘明。爰審酌
    被告二人年輕力壯，不思合法途徑獲得財富，其等因一時貪
    念而罹法典，及其等犯罪之動機、目的、手段、所盜打之行
    動電話費用合計為八千零五十九元，及犯後坦承犯行，態度
    尚佳，惟尚未賠償盜打之電話費用等一切情狀，各量處如主
    文所示之刑。又被告丁○○在遠傳網際網路行動電話服務啟
    用申請書上之申請人簽章欄內偽造「甲○○」之簽名共二枚
    ，應依刑法第二百十九條之規定宣告沒收。又手機一支及門
    號ＳＩＭ卡一張，並未扣案，且為被告等人詐欺犯罪所得，
    並未取得所有權，爰不予宣告沒收，併此敘明。
三、公訴意旨另以：被告乙○○於九十三年二月二十日十六時三
    十分，在臺中縣龍井鄉○○路○段某大樓前，見其同事甲○○之皮夾一只【內有現金三千元、甲○○所有之合作金庫金
    融卡、彰化銀行金融卡、國民身分證、汽車駕照及機車駕照
    各一張】掉落該處，被告乙○○明知該皮夾及其內物品均係
    屬脫離甲○○本人所持有之物，竟意圖為自己不法之所有，
    將之拾起後，即變易持有為所有之意思予以侵占據為己有，
    而認被告乙○○就此部分涉犯刑法第三百三十七條之侵占遺
    失物罪嫌等語。惟按起訴之程序違背規定者，應諭知不受理
    之判決；復按案件時效已完成者，檢察官應為不起訴處分刑
    事訴訟法第三百零三條第一款、第二百五十二條第二款分別
    定有明文。經查，本件被告乙○○涉犯刑法第三百三十七條
    之罪，其法定最高刑度罰金五百元，依刑法第八十條第一項
    第五款規定，其追訴權時效期間為一年。而被告乙○○所為
    本件侵占遺失罪之犯罪時間為九十三年二月二十日，其追訴
    權時效於九十四年二月二十日即已完成，惟本案係於九十四
    年八月五日始函由檢察官開始偵查程序，是被告乙○○所犯
    侵占遺失物罪於檢察官偵查時已逾追訴權時效，揆諸前揭說
    明，檢察官就被告乙○○此部分犯行本應為不起訴處分，惟
    檢察官就被告乙○○此部分犯行仍予以起訴，是被告乙○○
    此部分侵占遺失物犯行之起訴程序違背規定，揭諸前開法律
    規定，本應就依刑事訴訟法第三百零三條第三款之規定諭知
    不受理，然因公訴意旨認被告乙○○此部分侵占遺失物犯行
    與行使偽造私文書、詐欺取財、詐欺得利有牽連犯之裁判上
    一罪關係，爰不另為不受理之諭知。
據上論斷，應依刑事訴訟法第二百七十三條之一第一項、第二百
九十九條第一項前段，刑法第二十八條、第二百十六條、第二百
十條、第三百三十九條第一項、第二項、第三百四十九條第一項
、第五十五條、第二百十九條、第四十一條第一項前段，罰金罰
鍰提高標準條例第一條前段、第二條，判決如主文。
中    華    民    國    95    年     6    月    20    日
                  刑事第六庭    法  官  戴博誠
上正本證明與原本無異。
如不服本判決，應於送達後十日內向本院提出上訴狀（須附繕
本），上訴於臺灣高等法院臺中分院。
                                書記官  鄭淑英
中    華    民    國    95    年    6     月    20    日
【附錄論罪科刑法條】
刑法第二百十條：
偽造、變造私文書，足以生損害於公眾或他人者，處五年以下有
期徒刑。
刑法第二百十六條：
行使第二百十條至第二百十五條之文書者，依偽造、變造文書或
登載不實事項或使登載不實事項之規定處斷。
刑法第三百三十九條第一項：
意圖為自己或第三人不法之所有，以詐術使人將本人或第三人之
物交付者，處五年以下有期徒刑、拘役或科或併科一千元以下罰
金。
刑法第三百四十九條第一項：
收受贓物者，處三年以下有期徒刑、拘役或五百元以下罰金。


司法院資訊處製作；財團法人民間司法改革基金會備份。
